臺灣臺北地方法院刑事判決　　　　　　　　　　　　　九十三年度交訴字第一七號
　　公　訴　人　臺灣臺北地方法院檢察署檢察官
　　被　　　告　丙○○
右列被告因公共危險等案件，經檢察官提起公訴（九十二年度偵字第二四五三七號）
，本院判決如左：
    主  文
丙○○從事業務之人，因業務上之過失傷害人，累犯，處有期徒刑月；又駕駛動力
交通工具肇事，致人受傷而逃逸，累犯，處有期徒刑捌月。應執行有期徒刑拾月。
    事  實
一、丙○○於民國八十八年間因竊盜案件，經臺灣基隆地方法院判處有期徒刑六月確
    定，甫於八十八年十月二十八日執行完畢。嗣其受僱於銆運冷氣工程行擔任工程
    人員，平日以駕車運送及裝配冷氣為業，故駕車乃丙○○基於其從事運送及裝配
    冷氣業務之社會地位所繼續反覆執行之事務，為從事駕駛業務之人，其於九十二
    年九月六日下午六時四十分許，駕駛車號九Ｋ－四○九六號自小貨車沿臺北市市
    ○○道○段東往西行駛，於行近該路與東興路之交岔路口前，本應注意汽車在雙
    向二車道行駛時，在劃有分向限制線之路段，不得駛入來車之車道內，而依當時
    天候晴、夜間有照明、道路無缺陷、無障礙物、視距良好，並無不可注意之情，
    詎其無視該路段路中繪有分向限制線，不得跨越，竟貿然駛入對向車道逆向前行
    ，適有乙○○騎乘車號ＢＪＫ－六九一號重型機車搭載丁○○沿市○○道○段西
    往東駛近該處，見狀閃避不及，所騎乘之重型機車左前車頭與丙○○所駕駛之自
    小貨車左前車頭發生擦撞，乙○○與丁○○因而人車倒地，乙○○受有左上肢擦
    傷一公分之傷害，丁○○受有左上肢擦傷二公分乘二公分、股四頭肌腱部分斷裂
    、左膝深度撕裂傷八公分乘二公分之傷害。丙○○於明知駕車肇事致乙○○、丁○○倒地受傷後，不思停車救護，反另行起意加速駛離現場，嗣經路人甲○○記
    下該車車號報警處理方循線查獲。
二、案經乙○○、丁○○訴請臺北市政府警察局松山分局報告臺灣臺北地方法院檢察
    署檢察官偵查起訴。
    理  由
一、訊據被告丙○○已坦承在前揭時間駕車行經肇事地點，並致告訴人乙○○、丁○○受傷等事實，惟矢口否認有肇事逃逸犯行，辯稱：肇事路段原為單行道，不知
    何時改為雙向道，當天伊駕車行經該地停等紅燈，綠燈後前方車輛並未起步，伊
    乃逕自駛入左方車道前行，發現有機車迎面駛來，伊駛向右側車道閃避，隨即直
    行駛離。當天伊不知道有發生車禍，是事後警察到公司查訪伊才知情，伊並非故
    意於肇事後逃逸云云。經查：
  (一)右揭事故經過，迭據告訴人乙○○、丁○○於警、偵、審程序中指訴綦詳（偵卷
    第二十四頁交通事故談話紀錄表、第三十四頁訊問筆錄、本院九十三年七月六日
    審判筆錄參照），核與當日目擊事故之證人甲○○證述情節相符（偵卷第二十五
    頁交通事故談話紀錄表參照），並有道路交通事故調查報告表、現場圖、道路交
    通事故補充資料表及現場照片等件在卷可稽（偵卷第二十六至二十七頁、第二十
    二頁、第二十三頁、第六至九頁參照）。告訴人二人因本件事故分別受有如事實
    欄所載之傷害，亦有臺北市立忠孝醫院出具之診斷證明書附卷足憑（偵卷第十八
    、十九頁參照）。被告亦坦認於本件事發時間確實駕駛車號九Ｋ－四○九六號自
    小貨車行經肇事地點，且在肇事路段逆向行駛，見機車迎面駛來方向右閃避等情
    ，足證被告確實即為當日駕車肇事之人無疑。至被告雖辯稱事發之際誤認肇事路
    段為單行道，不知自己逆向行駛云云，然觀諸卷附現場照片，肇事路段（即東興
    路以東之市○○道○段）非但路中繪有雙黃實線之分向限制線，且設有固定反光
    桿，又該路西往東車道靠近路口處另劃設行車方向指向線，以該地交通標誌、標
    線設置情況觀察，當無使一般駕駛人誤認該處係單行道之可能，被告以前開情詞
    置辯，難認屬實，並不足採。
  (二)按汽車在雙向二車道行駛時，在劃有分向限制線之路段，不得駛入來車之車道內
　　，道路交通安全規則第九十七條第二款著有明文，被告為已考領駕照之駕駛人，
　　對此實難諉稱不知。而依卷附道路交通事故調查報告表及照片所示，肇事路段路
    中繪有分向限制線，且事發之際天候晴、夜間有照明、道路無缺陷、無障礙物、
    視距良好，並無不可注意之情，被告竟貿然跨越分向限制線在對向車道逆向行駛
    ，致擦撞在遵行車道內行駛之機車而肇事，伊對本件事故之發生為有過失，至屬
    明確，而其過失行為與告訴人二人因本件事故所受所受傷害間有相當因果關係。
    綜上，本件事證明確，被告涉有業務過失傷害之犯行堪予認定。
  (三)又按刑法第一百八十五條之四規定駕駛動力交通工具肇事致人死傷而逃逸罪，係
    八十八年四月二十一日增訂公布，係以處罰肇事後逃逸之駕駛人為立法目的，俾
    促使駕駛人於肇事後能對被害人即時救護，以減少死傷，是該罪之成立祇以行為
    人有駕駛動力交通工具肇事，致人死傷而逃逸之事實為已足，至行為人肇事有否
    過失，則非所問，迭據最高法院闡示甚明。是以交通事故一旦發生，且發生人員
    傷亡之情況，不論撞人或被撞，甚或因其他事故而造成死傷，只要是在駕駛動力
    交通工具過程所發生者，參與事故過程當事人皆應協助防止死傷之擴大。被告雖
    辯稱當日伊駕車行至肇事地點，雖有閃避迎面駛來之機車，但不知發生車禍，並
    非故意逃逸云云，然以本件事故發生情節觀察，被告係駕駛貨車在告訴人騎乘之
    機車遵行車道內逆向行駛，與該機車發生碰撞，二車既係正面碰撞，則被告對此
    發生在伊視線前方之事故，焉有不知之理？被告空言否認當日明知駕車肇事，無
    非卸責之詞，並不足採。又告訴人二人因此事故人車倒地受傷，傷勢自外觀觀察
    明顯可見，業據告訴人二人證述明確，被告對此亦難諉稱不知，惟伊卻於肇事後
    未對告訴人採取救護或其他必要措施並報警處理，即行駕車離去，伊有肇事逃逸
    之犯行，亦堪認定。
二、被告為受僱於銆運冷氣工程行之工程人員，平日以駕車運送及裝配冷氣為業，業
    據伊自承在卷（本院九十三年五月四日準備程序筆錄第二頁參照），為從事駕駛
    業務之人，伊因前述駕駛上之過失致告訴人受傷，核其所為係犯刑法第二百八十
　　四條第二項前段之業務過失傷害罪（公訴人起訴時認被告所犯係同法第二百八十
　　四條第一項前段之過失傷害罪，嗣經到庭實行公訴之公訴人於本院審理時變更起
　　訴法條為同法第二百八十四條第二項前段之業務過失傷害罪），被告以一過失駕
　　駛行為，同時致告訴人二人成傷，為想像競合犯，應依刑法第五十五條規定從一
　　重處斷。另伊駕駛上開車號動力交通工具汽車肇事，致告訴人受傷後逃逸之舉，
　　係犯刑法第一百八十五條之四之駕駛動力交通工具肇事致人受傷逃逸罪。被告所
　　犯上開二罪，犯意各別，構成要件互異，應予分論併罰。又被告於八十八年間因
    竊盜案件，經臺灣基隆地方法院判處有期徒刑六月確定，經送監執行，甫於八十
    八年十月二十七日執行完畢，有台灣高等法院被告全國前案紀錄表附卷可按，其
    於五年內再犯上開有期徒刑以上之罪，為累犯，所犯二罪均應依刑法第四十七條
    規定加重其刑。爰審酌被告駕車不依交通標誌、標線指示，在市區道路貿然逆向
    行駛，駕駛態度至為輕忽，過失難謂輕微、然告訴人之傷勢非屬嚴重、及其犯後
    僅坦承部分犯行，且迄未賠償告訴人之損害，難認已有悔意等各項情狀，就其所
    犯各罪，分別量處如主文所示之刑，並定其應執行刑，以資懲儆。
據上論斷，依刑事訴訟法第二百九十九條第一項前段，刑法第二百八十四條第二項前
段、第一百八十五條之四、第五十五條、第四十七條、第五十一條第五款，罰金罰鍰
提高標準條例第一條前段，判決如主文。
本案經檢察官蔡立文到庭執行職務
中　　　華　　　民　　　國　　　九十三　　　年　　　七　　月　　二十　　日
                                        臺灣臺北地方法院交通法庭
                                          審判長  法　官  洪文慧
                                                  法  官  鄧德倩
                                                  法  官  陳婷玉
右正本證明與原本無異。
如不服本判決，應於判決送達後十日內，向本院提出上訴狀。
                                                  書記官  陳弘文
中　　　華　　　民　　　國　　　九十三　　　年　　　七　　月　　二十　　日
附錄本案所犯法條全文：
中華民國刑法第一百八十五條之四
駕駛動力交通工具肇事，致人死傷而逃逸者，處六月以上五年以下有期徒刑。
中華民國刑法第二百八十四條
(過失傷害罪)
因過失傷害人者，處六月以下有期徒刑、拘役或五百元以下罰金，致重傷者，處一年
以下有期徒刑、拘役或五百元以下罰金。
從事業務之人，因業務上之過失傷害人者，處一年以下有期徒刑、拘役或一千元以下
罰金，致重傷者，處三年以下有期徒刑、拘役或二千元以下罰金。
